臺灣高雄地方法院刑事判決　　　　　　　　　　　　　九十三年度訴字第二四四號
　　公　訴　人　臺灣高雄地方法院檢察署檢察官
　　被　　　告　甲○○
右列被告因違反毒品危害防制條例案件，經檢察官提起公訴（九十二年度毒偵字第七
○七四號）及移
    主  文
甲○○連續施用第一級毒品，累犯，處有期徒刑壹年，扣案之第一級毒品海洛因貳包
（壹包量微無法稱重，內含極微量之第一級毒品海洛因殘留而無法析離之空包裝袋重
零點貳貳公克；壹包淨重零點貳公克，內含極微量之第一級毒品海洛因殘留而無法析
離之空包裝袋重零點參柒公克），均沒收銷燬之；吸管壹支，沒收之。
    事  實
一、甲○○曾因施用第一級毒品，違反毒品危害防制條例案件，經本院於民國九十年
    八月七日以九十年度訴字第一九五九號刑事判決判處有期徒刑七月，嗣並確定，
    於九十二年七月五日縮短刑期執行完畢。並曾於八十七年間，因施用毒品案件，
    經臺灣高雄地方法院檢察署檢察官聲請本院以八十七年度毒聲字第八八二號刑事
    裁定送臺灣高雄看守所附設勒戒處所觀察、勒戒執行完畢後，認無繼續施用毒品
    傾向，經臺灣高雄地方法院檢察署檢察官於八十七年七月二十一日釋放，並於八
    十七年七月二十三日以八十七年度偵字第一五六四五號為不起訴之處分，嗣並確
    定，復於九十年間，因施用毒品案件，經臺灣高雄地方法院檢察署檢察官聲請本
    院以九十年度毒聲字第三七八號刑事裁定送臺灣高雄看守所附設勒戒處所觀察、
    勒戒執行完畢後，認有繼續施用毒品傾向，再由臺灣高雄地方法院檢察署檢察官
    聲請本院以九十年度毒聲字第一六六一號刑事裁定令入戒治處所施以強制戒治一
    年，後因強制戒治執行已滿三月，戒治處所認無繼續戒治之必要，臺灣高雄地方
    法院檢察署檢察官乃聲請本院以九十年度毒聲字第四六七一號刑事裁定停止戒治
    ，所餘戒治期間，付保護管束，其後，因甲○○於停止戒治，付保護管束期間，
    違反保護管束應遵守事項情節重大，臺灣高雄地方法院檢察署檢察官再聲請本院
    以九十一年度毒聲字第九八八號裁定撤銷停止戒治，令入戒治處所施以強制戒治
    ，於九十一年十二月十日因強制戒治期滿執行完畢而被釋放。詎甲○○猶不知悔
    改，明知海洛因係毒品危害防制條例第二條第二項第一款所明定之第一級毒品，
    不得施用、持有，仍於上開強制戒治執行完畢釋放後五年內，基於施用第一級毒
    品海洛因之概括犯意，自九十二年十二月二日下午某時起至九十三年六月九日中
    午某時止，連續在高雄市○○區○○街十號住處，以將第一級毒品海洛因摻入香
    菸內吸食之方式，施用第一級毒品海洛因多次，平均每日施用一次。嗣先於九十
    二年十二月三日零時三十分許，為警在高雄市○○區○○街十號查獲，扣得甲○
    ○所有供其施用第一級毒品海洛因所用之第一級毒品海洛因一包（量微無法稱重
    ，內含極微量之第一級毒品海洛因殘留而無法析離之空包裝袋重零點二二公克）
    及甲○○所有供其施用第一級毒品海洛因所用之吸管一支；再於九十三年六月九
    日十四時三十分許，甲○○騎乘車牌號碼ＷＡＩ─八○三號輕型機車，行經高雄
    市○○區○○街十號前時，因未戴安全帽為警盤查，經警於甲○○所騎乘上開機
    車前方置物籃置放之安全帽內，起獲第一級毒品海洛因一包（淨重零點二公克，
    內含極微量之第一級毒品海洛因殘留而無法析離之空包裝袋重零點三七公克）。
二、案經高雄市政府警察局小港分局報請臺灣高雄地方法院檢察署檢察官偵查起訴暨
    移送併案審理。
    理  由
一、訊據被告甲○○對於右揭時地，以前述方式，連續施用第一級毒品海洛因多次之
    事實供認不諱，且被告於右揭時地先後為警查獲以後，經警分別於九十二年十二
    月三日一時四十四分許及九十三年六月九日十五時三十分許，採集其尿液，送請
    高雄市立凱旋醫院以免疫學分析法及氣相層析質譜儀檢驗結果，均呈嗎啡陽性陽
    性反應，亦有高雄市政府警察局小港分局嫌疑人尿液代碼─姓名對照表影本二份
    、高雄市立凱旋醫院九十二年十二月十一日、九十三年六月二十日煙毒尿液檢驗
    成績書影本各一份在卷足據（參見臺灣高雄地方法院檢察署九十二年度毒偵字第
    七○七四號案卷第五、六頁、九十三年度核退毒偵字第一三九號案卷第四、五頁
    ），而為警於九十二年十二月三日扣案之白粉一包，經臺灣高雄地方法院檢察署
    檢察官送請法務部調查局檢驗結果，確含第一級毒品海洛因成分，量微無法秤重
    、空包裝袋重零點二二公克；為警於九十三年六月九日扣案之白粉一包，經臺灣
    高雄地方法院檢察署檢察官送請法務部調查局檢驗結果，確含第一級毒品海洛因
    成分，淨重零點二公克，空包裝重零點三七公克，復有法務部調查局鑑定通知書
    二紙附卷可參（參見臺灣高雄地方法院檢察署九十二年度毒偵字第七○七四號案
    卷第七頁及本院案卷第一百零六頁），此外，復有高雄市政府警察局小港分局扣
    押筆錄二份在卷可資佐證，足認被告之自白，應與事實相符，堪予採信。又被告
    曾於八十七年間，因施用毒品案件，經臺灣高雄地方法院檢察署檢察官聲請本院
    以八十七年度毒聲字第八八二號刑事裁定送臺灣高雄看守所附設勒戒處所觀察、
    勒戒執行完畢後，認無繼續施用毒品傾向，經臺灣高雄地方法院檢察署檢察官於
    八十七年七月二十一日釋放，並於八十七年七月二十三日以八十七年度偵字第一
    五六四五號為不起訴之處分，嗣並確定，復於九十年間，因施用毒品案件，經臺
    灣高雄地方法院檢察署檢察官聲請本院以九十年度毒聲字第三七八號刑事裁定送
    臺灣高雄看守所附設勒戒處所觀察、勒戒執行完畢後，認有繼續施用毒品傾向，
    再由臺灣高雄地方法院檢察署檢察官聲請本院以九十年度毒聲字第一六六一號刑
    事裁定令入戒治處所施以強制戒治一年，後因強制戒治執行已滿三月，戒治處所
    認無繼續戒治之必要，臺灣高雄地方法院檢察署檢察官乃聲請本院以九十年度毒
    聲字第四六七一號刑事裁定停止戒治，所餘戒治期間，付保護管束，其後，因甲
    ○○於停止戒治，付保護管束期間，違反保護管束應遵守事項情節重大，臺灣高
    雄地方法院檢察署檢察官再聲請本院以九十一年度毒聲字第九八八號裁定撤銷停
    止戒治，令入戒治處所施以強制戒治，於九十一年十二月十日因強制戒治期滿執
    行完畢而被釋放，復有上開不起訴處分書影本、臺灣高等法院被告全國前案紀錄
    表各一份附卷足據。本件事證明確，被告犯行洵堪認定。
二、查海洛因係毒品危害防制條例第二條第二項第一款所明定之第一級毒品，不得施
    用、持有。次按，犯毒品危害防制條例第十條施用第一級、第二級毒品之罪者，
    檢察官應聲請法院裁定，令被告入勒戒處所觀察、勒戒，經觀察、勒戒後，檢察
    官依據勒戒處所之陳報，認受觀察、勒戒人無繼續施用毒品傾向者，應即釋放，
    並為不起訴之處分；認受觀察、勒戒人有繼續施用毒品傾向者，檢察官應聲請法
    院裁定令入戒治處所強制戒治，其期間為六個月以上，至無繼續強制戒治之必要
    為止，但最長不得逾一年，強制戒治期滿，應即釋放，由檢察官為不起訴之處分
    ；觀察、勒戒或強制戒治執行完畢釋放後，五年內再犯第十條之罪者，應依一般
    刑事訴訟程序予以起訴論罪科刑，此觀諸毒品危害防制條例第二十條第一項、第
    二項、第二十三條第一項、第二項規定自明。本件被告既曾因施用毒品案件，經
    檢察官聲請法院以裁定令入勒戒處所觀察、勒戒執行完畢後，認無繼續施用毒品
    傾向而釋放，又因施用毒品案件，經檢察官聲請法院以裁定令入勒戒處所觀察、
    勒戒執行完畢後，認有繼續施用毒品傾向，再經檢察官聲請本院裁定令入戒治處
    所施以強制戒治一年，後因強制戒治執行已滿三月，戒治處所認無繼續戒治之必
    要，經檢察官聲請後，復由本院裁定停止戒治，所餘戒治期間，付保護管束，嗣
    又因被告於停止戒治，付保護管束期間，違反保護管束應遵守事項情節重大，再
    由檢察官聲請本院裁定撤銷停止戒治，令入戒治處所施以強制戒治，並因強制戒
    治期滿執行完畢而被釋放。其於強制戒治執行完畢釋放後，五年內再犯本件施用
    第一級毒品案件，依前述規定自應予以起訴論罪科刑。核被告所為，係犯毒品危
    害防制條例第十條第一項之施用第一級毒品罪。被告施用第一級毒品海洛因前後
    ，持有第一級毒品海洛因之低度行為，為施用第一級毒品海洛因之高度行為所吸
    收，不另論其持有第一級毒品罪。被告先後多次施用第一級毒品之犯行，時間緊
    接，犯罪構成要件相同，顯係基於概括犯意反覆為之，應依連續犯之規定論以一
    罪，並依法加重其刑。又被告曾因施用第一級毒品，違反毒品危害防制條例案件
    ，經本院於九十年八月七日以九十年度訴字第一九五九號刑事判決判處有期徒刑
    七月，嗣並確定，於九十二年七月五日縮短刑期執行完畢乙節，有臺灣高等法院
    被告全國前案紀錄表一份在卷可憑，其於五年之內再犯本件有期徒刑以上之罪，
    為累犯，應依刑法第四十七條規定加重其刑。另本件起訴書犯罪事實欄雖僅記載
    被告於九十二年十二月三日凌晨零時五十五分回溯二十四小時內之某時，在不詳
    處所，施用第一級毒品海洛因一次，然檢察官就犯罪事實一部起訴者，其效力及
    於全部，本件被告於九十二年十二月二日下午某時起至九十三年六月九日中午某
    時許止，在前揭處所，以上述方式，施用第一級毒品海洛因之犯行，核與前揭起
    訴書犯罪事實所載業經本院論罪科刑部分，具有連續犯之關係，已如前述，應為
    起訴效力所及，且公訴檢察官於審判程序中亦已擴張起訴事實如事實欄所載（參
    見本院九十三年八月十三日審判筆錄），本院自得併予審究，併此敘明。爰審酌
    被告曾因施用毒品案件，經本院裁定令入勒戒處所觀察、勒戒及強制戒治執行完
    畢，並曾因施用第一級毒品案件，經本院以九十年度訴字第一九五九號刑事判決
    判處有期徒刑七月確定，有臺灣高等法院被告全國前案紀錄表一份在卷足據，仍
    不知悛悔，復犯本件施用第一級毒品罪，顯見其無悔改之意，意志不堅，惟念其
    施用第一級毒品乃自戕一己之身體健康，尚未害及他人，且於本院審判時坦承犯
    行，犯罪後態度尚稱良好等一切情狀，量處如主文所示之刑。
三、另為警於九十二年十二月三日、九十三年六月九日扣案之白粉各一包，均為被告
    所有供其施用所用之物，業據被告於警詢、本院準備程序及審判中供承在卷，且
    為警於九十二年十二月三日扣案之白粉一包，其內盛裝者，確含第一級毒品海洛
    因成分，量微無法秤量；經警於九十三年六月九日扣案之白粉一包，其內盛裝者
    ，確含第一級毒品海洛因成分，淨重零點二公克，有上開鑑定通知書二紙在卷可
    按，均為第一級毒品海洛因，均應依毒品危害防制條例第十八條第一項前段之規
    定，不問屬於犯人與否，均宣告沒收銷燬之；而盛裝為警於九十二年十二月三日
    扣案之白粉一包之空包裝袋（重零點二二公克），及盛裝為警於九十三年六月九
    日扣案之白粉一包之空包裝袋（重零點三七公克），雖經法務部調查局就之與其
    所盛裝之第一級毒品海洛因分別鑑析其重量，有上開法務部調查局前開鑑定通知
    書二紙在卷足據，惟因法務部調查局一般係以傾倒之方式，將包裝袋內之第一級
    毒品海洛因倒出而與包裝袋分離而稱重，必要時，輔以刮杓刮取袋內粉末，然無
    論依何種方式分離，包裝袋內均有極微量之第一級毒品海洛因殘留，業經法務部
    調查局九十三年三月十九日調科壹字第○九三○○一一三○六○號函釋在案，足
    認前開空包裝袋二只（分別重零點二二公克及零點三七公克），其內均含極微量
    之第一級毒品海洛因殘留而無法析離，均應整體視為查獲之第一級毒品海洛因，
    併依毒品危害防制條例第十八條第一項前段之規定，不問屬於犯人與否，均宣告
    沒收銷燬之；扣案之吸管一支，為被告所有供其施用第一級毒品海洛因所用之物
    ，業據被告於本院審判中供明在卷，爰依刑法第三十八條第一項第二款之規定，
    宣告沒收之。
據上論斷，應依刑事訴訟法第二百九十九條第一項前段，毒品危害防制條例第十條第
一項、第十八條第一項前段，刑法第十一條、第五十六條、第四十七條、第三十八條
第一項第二款，判決如主文。
中      華      民      國      九十三      年    八    月    二十七    日
                                  臺灣高雄地方法院刑事第十五庭
                                      審判長法  官    張維君
                                            法  官    洪珮婷
                                            法  官    伍逸康
右正本證明與原本無異。
如不服本判決，應於判決送達後十日內，向本院提出上訴狀。
                                            書記官    吳月華
中      華      民      國      九十三      年    八    月    二十七    日
附錄本案論罪科刑法條全文：
毒品危害防制條例第十條
施用第一級毒品者，處六月以上五年以下有期徒刑。
施用第二級毒品者，處三年以下有期徒刑。
